【裁判字號】    97,訴,702
【裁判日期】    971027
【裁判案由】    違反稅捐稽徵法
【裁判全文】
臺灣臺中地方法院刑事判決               97年度訴字第702號
公  訴  人  臺灣臺中地方法院檢察署檢察官
被      告  乙○○
選任辯護人 黃文崇律師
上列被告因違反稅捐稽徵法案件，經檢察官提起公訴（96年度偵
字第15032號），被告於本院準備程序中就被訴犯罪事實為有罪
之陳述，經詢問當事人意見後，本院合議庭裁定由受命法官獨任
適用簡式審判程序，判決如下：
    主    文
乙○○共同納稅義務人以不正當方法逃漏稅捐，處有期徒刑陸月
，如易科罰金，以銀元佰元即新台幣玖佰元折算壹日；減為有
期徒刑參月，如易科罰金，以銀元佰元即新台幣玖佰元折算壹
日。緩刑貳年，並向公庫支付新臺幣貳拾伍萬元。
    犯罪事實及理由
一、犯罪事實：乙○○及鍾之誠、范國樑、王志邦、蕭春美（鍾
    之誠、范國樑、王志邦、蕭春美均經臺灣臺南地方法院檢察
    署檢官另為緩起訴處分）、賴嚮景（業經臺灣臺南地方法院
    檢察署檢察官移送臺灣臺南地方法院併案審理）等人，均明
    知自民國93年1月1日起，個人以購入土地捐贈者，須提出土
    地取得成本確實證據，其綜合所得稅列舉扣除額之計算，始
    得核實減除，否則即由稅捐稽徵關依財政部核定之標準認定
    之。詎乙○○與鍾之誠、范國樑、王志邦、蕭春美、賴嚮景
    等人仍共同基於行使業務登載不實文書及非法逃漏稅捐之犯
    意，先由鍾之誠招攬購地節稅，並透過范國樑、王志邦轉件
    至賴嚮景所開設之信固事業開發有限公司公司，由賴嚮景透
    過不知情之江○山，協助購得不知情之地主李守正所坐落於
    臺北縣三重市○○段311地號之土地1筆，並將該土地辦理捐
    贈予彰化縣員林鎮公所，作為乙○○該年度個人綜合所得稅
    列舉扣除項目。乙○○明知購買前揭土地之交易價格僅約新
    台幣（下同）45萬元，卻由賴嚮景指使不知情之員工，在與
    地主李守正所簽訂之買賣契約書中，分別登載買賣價款為公
    告現值即250萬元。此外，由賴嚮景請蕭春美製作不實資金
    證明，而在業務上登載不實之文書，足以生損害業務上登載
    文書之正確性。其方式為蕭春美提供資金予賴嚮景，由賴嚮
    景於93年12月6日，先匯款250萬元入乙○○之合作金庫銀行
    南屯分行之帳戶（帳號：000000000000 0000號），再於隔
    日（即93年12月7日）再如數轉匯至地主李正之誠泰銀行蘆
    洲分行之帳戶（帳號：0000000000000號），作為乙○○之
    付款證明，惟前揭款項隨即再轉匯回蕭春美之玉山銀行鳳山
    分行之帳戶（帳號：0000000000000號）。待賴嚮景完成上
    揭付款證明及土地過戶之相關程序後，乙○○便於94年5月
    間，行使賴嚮景、王志邦、范國樑、鐘之誠所登載不實交易
    價格之買賣契約書、匯款單及前述存摺影本等資料，附於其
    93年度個人綜合所得稅申報書中，作為捐贈土地之列舉扣除
    額，致乙○○以上開非法逃漏93年度個人綜合所得稅稅額達
    54萬8千8百零6元，足以生損害於國家之稅收。
二、認定犯罪事實所憑之證據：
（一）被告乙○○於本院審理中之自白。
（二）財政部臺灣省中區國稅局93年度綜合所得稅核定通知書與
      繳款書、土地買賣契書影本各1份、彰化縣員林鎮公所93
      年12月31日員鎮工字第38413號函、土地登記謄本影本各
      1份、所有權狀影本2份、被告之合作金庫銀行南屯分行之
      帳戶存褶影本1份、匯款單影本2紙、取款條影本1紙、匯
      款申請書1紙。地主李守正之誠泰銀行蘆洲分行之帳戶存
      褶影本1份，同案被告蕭春美之玉山銀行鳳山分行之帳戶
      存戶交易明細表1份、財政部臺財稅字第0920452464號函1
      件，附卷足憑。
（三）證人李守正、石意如、胡愛屏、賴嚮景、王志邦、范國樑
      、鍾之誠、蕭春美於高雄市調處警詢時及臺灣臺南地方法
      院檢署偵訊時之證述。
（四）被告乙○○台灣高等法院前案紀錄表1份。
三、新舊法比較：
      被告行為後，刑法及刑法施行法業於九十四年二月二日經
      總統以華總一義字第０九四０００一四九０一號令修正公
      布，並於九十五年七月一日施行。按行為後法律有變更者
      ，適用行為時之法律，但行為後之法律有利於行為人者，
      適用最有利於行為人之法律，現行刑法第二條第一項定有
      明文。此條規定乃與刑法第一條罪刑法定主義契合，而貫
      徹法律禁止溯及既往原則，係規範行為後法律變更所生新
      舊法律比較適用之準據法，是刑法第二條本身雖經修正，
      但刑法第二條既屬適用法律之準據法，本身尚無比較新舊
      法之問題，應一律適用裁判時之現行刑法第二條規定以決
      定適用之刑罰法律，先予辨明。又以本次刑法修正之比較
      新舊法，應就罪刑有關之共犯、未遂犯、想像競合犯、牽
      連犯、連續犯、結合犯，以及累犯加重、自首減輕暨其他
      法定加減原因（如身分加減）與加減例等一切情形，本於
      統一性及整體性原則，綜其全部罪刑之結果而為比較，亦
      有最高法院九十五年度第八次刑庭會議決議可資參照。經
      查：
（一）再按被告行為後，刑法第五十五條後段之牽連犯規定，亦
      於九十四年一月七日經修正刪除，並於九十五年七月一日
      生效施行。而刑法修正之後，原屬牽連犯之數個犯罪行為
      ，依新法應數罪併罰，比較修正前之規定，可依裁判上一
      罪論處，顯然修正後之規定並未較有利於被告，依修正後
      刑法第二條第一項規定，應適用行為時即修正前刑法第五
      十五條後段之規定，從重論以一罪，較為有利於被告。
（二）又被告行為後，罰金罰鍰提高標準條例第二條業已刪除，
      而刑法第四十一條第一項前段關於易科罰金之折算標準已
      由舊法之銀元一百元、二百元、三百元修正為新臺幣一千
      元、二千元、三千元，因屬科刑規範事項之變更，其折算
      標準為裁判時所應諭知，自有就新舊法規定比較之必要，
      經比較新舊法結果，被告行為後之新法並未較有利於被告
      ，是依刑法第二條第一項前段之規定，本件應適用被告行
      為時之舊法即依修正前刑法第四十一條第一項前段、修正
      前罰金罰鍰提高標準條例第二條之規定，諭知以銀元三百
      元折算一日為易科罰金之折算標準，爰依上開規定諭知易
      科罰金之折算標準。
（三）被告行為後，刑法第三十三條第五款業於九十四年二月二
      日以華總一義字第０九四０００一四九０一號令修正公布
      ，並自九十五年七月一日起施行；修正後刑法第三十三條
      第五款規定「罰金：新臺幣一千元以上，以百元計算之。
      」，與修正前刑法第三十三條第五款規定「罰金：一元以
      上。」不同。比較新舊法結果，以舊法較有利於行為人，
      新法並無對被告較為有利之情形，故依刑法第二條第一項
      前段規定，本案關於論罪之法定刑罰金部分，自應適用行
      為時之法律即修正前刑法第三十三條第五款規定決定其罰
      金部分之法定刑。
      綜合上述修正前後刑法第五十五條、第四十一條第一項前
      段、第三十三條第五款適用情形綜合比較結果，修正後刑
      法之規定並非較有利於被告，參酌修正後刑法第二條第一
      項前段、但書規定之「從舊從輕」原則，本案應適用修正
      前刑法為法條適用之依據。
（四）再查被告行為後，業已增訂刑法施行法第一條之一，並規
      定：「中華民國九十四年一月七日刑法修正施行後，刑法
      分則編所定罰金之貨幣單位為新臺幣。九十四年一月七日
      刑法修正時，刑法分則編未修正之條文定有罰金者，自九
      十四年一月七日刑法修正施行後，就其所定數額提高為三
      十倍。但七十二年六月二十六日至九十四年一月七日新增
      或修正之條文，就其所定數額提高為三倍」，是就現行刑
      法中，有關於罰金刑處罰之規定，即有就新舊法比較之必
      要，惟經比較增訂之刑法施行法第一條之一與被告行為時
      之罰金罰鍰提高標準條例第一條前段、現行法規所定貨幣
      單位折算新臺幣條例第二條結果，二者規定適用之結果並
      無不同，自應適用裁判時之法律即刑法施行法第一條之一
      （最高法院九十六年度臺上字第一一三六判決意旨參照）
      。
四、論罪科刑部分：
    核被告所為，係犯刑法第二百十六條、第二百十五條之行使
    業務登載不實文書罪、稅捐稽徵法第第四十一條之納稅義務
    人以不正當方法逃漏稅捐罪。被告所犯上開二罪與鍾之誠、
    范國樑、王志邦、蕭春美、賴響景間有犯意之聯絡及行為之
    分擔，均為共同正犯。又被告所犯上開二罪有方法結果之牽
    連關係，應依修正前刑法第五十五條之規定從一重之違反稅
    捐稽徵法第第四十一條之逃漏稅捐罪處斷。爰審酌被告尚無
    犯罪前科，此有被告台灣高等法院前案紀錄表1份附卷足憑
    ，被告為納稅義務人竟不依法繳納稅捐，而思以不正當方式
    逃漏稅捐，減少國家稅收，暨其犯罪動機、目的尚屬單純，
    手段亦稱平和，逃漏之稅額54萬8千8百零6元已於97年5月16
    日繳納，亦有財政部台灣省中區國稅局繳款書1紙附卷足憑
    及本院審理中坦承犯行等一切情狀，從輕量處如主文所示之
    刑，並諭知易科罰金之折算標準。又本件被告犯罪時間係在
    中華民國96年罪犯減刑條例所定減刑基準點之前，合於該條
    例所定減刑規定之適用，應依該條例第2條第1項第3款之規
    定，減其刑二分之一，並依同條例第9條諭知易科罰金之折
    算標準。末查被告前未曾故意犯罪受有期徒刑以上刑之宣告
    ，有臺灣高等法院被告前案紀錄表在卷可按，其犯後於本院
    審理時坦承犯行，足見其深具悔意，經此教訓，當知警惕而
    無再犯之虞，本院綜核各情，所宣告之刑，認以暫不執行為
    適當，爰依修正後之刑法第七十四條第一項第一款併予宣告
    緩刑二年，以啟自新。再本案同案40餘位被告於檢察官偵查
    中認罪者，均經檢察官為緩起訴處分，並以各被告逃漏稅捐
    額之１．２倍減去各被告遭受稅捐機關裁罰之金額，計算緩
    起訴之處分金額，此有卷附緩起訴處分金明細表在卷可按。
    本院為求公平起見並參酌公訴檢察官之意見，本件被告逃漏
    綜合所得稅額588806元（已繳納），稅捐機關裁罰之金額為
    444607元，此有97年9月30日財政部台灣省中區國稅局裁處
    書一件附卷可按，本院參酌上情並依同條第二項第四款規定
    ，諭知應向公庫支付新臺幣二十五萬元（此部分如未繳納得
    為民事強制執行，並得撤銷緩刑）。
據上論斷，應依刑事訴訟法第273條之1第1項、第299條第1項前
段、第310條之2、第454條第1項，稅捐稽徵法第41條，刑法第2
條第1項前段、第11條前段、第216條、第215條、修正前刑法第
41 條第1項前段、第55條、刑法第74條第1項第1款、第2項第4款
，罰金罰鍰提高標準條例第1條前段、修正前罰金罰鍰提高標準
條例第2條，現行法規所定貨幣單位折算新台幣條例第2條，中華
民國96年罪犯減刑條例第2條第1項第3款、第9條，判決如主文。
本案經檢察官甲○○到庭執行職務。
中    華    民    國    97    年    10    月    27    日
                    刑事第二庭  法  官  許金樹
以上正本證明與原本無異。
如不服本判決，應於收受送達後10日內向本院提出上訴書狀（應
敘述具體理由並附繕本）。
上訴書狀如未敘述理由，應於上訴期間屆滿後20日內補提理由書
於本院。
                                書記官  王崑煜
中    華    民    國    97    年    10    月    27    日
【附錄本案論罪科刑法條】
稅捐稽徵法第41條：
納稅義務人以詐術或其他不正當方法逃漏稅捐者，處五年以下有
期徒刑、拘役或科或併科新台幣六萬元以下罰金。


司法院資訊處製作；財團法人民間司法改革基金會備份。
